【裁判字號】    97,交聲,392
【裁判日期】    970618
【裁判案由】    聲明異議
【裁判全文】
臺灣臺南地方法院交通事件裁定         97年度交聲字第392號
移送機關    交通部公路總局嘉義區監理所臺南監理站
異議人即    甲○○
受處分人
上列受處分人因違反道路交通管理處罰條例案件，對於交通部公
路總局嘉義區監理所臺南監理站民國97年3月24日所為之裁決處
分（處分案號：嘉監南字第裁74-AEW599188號）聲明異議，本院
裁定如下：
    主  文
異議駁回。
    理  由
一、原處分意旨略以：受處分人即異議人甲○○駕駛其所有車牌
    號碼三六七－ＢＥＢ號重型機車，於民國九十七年三月六日
    上午八時五十五分許，行經臺北市○○路、襄陽路口未依規
    定兩段式左轉即不依標誌、標線、號誌指示，嗣經員警開單
    舉發後，再由原處分機關即交通部公路總局嘉義區監理所臺
    南監理站（下稱原處分機關）以違規事實明確，依照道路交
    通管理處罰條例（下稱處罰條例）第四十八條第一項第二款
    、第六十三條第一項第一款之規定，裁處異議人罰鍰新臺幣
    （下同）六百元，並記違規點數一點。
二、本件聲明異議意旨略以：案發當時，值勤員警所出具之臺北
    市政府警察局舉發違反道路交通管理事件通知單上所記載之
    應到案日期為民國九年三月三日，而應到案處所欄僅填寫「
    臺南」，後舉發單位臺北市政府警察局中正第一分局雖另行
    寄發更正通知單，通知異議人就本件違規事件，應到案日期
    為九十七年三月二十六日，處罰機關則為臺南監理站，惟上
    開更正通知單上就應到案日期之「二十六」有塗改之痕跡，
    且經異議人向臺南監理站查詢結果，本件應到案日期卻為九
    十七年三月二十一日，以致異議人不知本件究應於何時到案
    。又上開路段係新規劃為兩段式左轉，異議人因不常經過該
    處而未及注意至此，值勤員警在該處等候未注意之人而開立
    罰單，值勤之心態及做法甚為惡劣，為此聲明異議等語。
三、按汽車（含機器腳踏車）駕駛人轉彎時，有不依標誌、標線
    、號誌指示情形者，處六百元以上一千八百元以下罰鍰，並
    記違規點數一點，處罰條例第四十八條第一項第二款、第六
    十三條第一項第一款分別定有明文。
四、經查：
（一）本件異議人於九十七年三月六日上午八時五十五分許，駕
      駛其所有車牌號碼三六七－ＢＥＢ號重型機車，行經臺北
      市○○路、襄陽路口未依規定兩段式左轉之事實，有卷附
      臺北市政府警察局北市警交字第ＡＥＷ五九九一八八號舉
      發違反道路交通管理事件通知單可稽，並為異議人所不爭
      執，堪信上揭違規事實應屬實在，而得作為本院判斷之依
      據。
（二）次依違反道路交通管理事件統一裁罰基準及處理細則第二
      條第二項（即違反道路交通管理事件統一裁罰基準表）及
      第四十一條之規定可知，違反道路交通管理事件之裁罰基
      準，係以當事人接到違規舉發通知書後，「有無逾越到案
      日期繳納罰款及到案與否」，為設定裁決罰鍰數額準據之
      一，故行為人有無於到案日期前繳交罰鍰或到案與否，對
      於行為人究應處以較低額或較高額之罰鍰，本具有相當之
      決定性。另因違反道路交通管理事件之處罰為一行政秩序
      罰，其對於違規之行為人所為之處罰，顯然影響行為人之
      權利義務，性質上為負擔之行政處分，是其應有行政法基
      本原則之要求—即行政行為應遵循公正、公開與民主之程
      序，確保依法行政原則，以保障人民權益，增進人民對行
      政之信賴（此亦為行政程序法第一條開宗明義所揭示），
      故為保障違反道路交通管理事件行為人之權益，舉發單位
      本應於舉發通知單上，詳為記載「應到案日期」及「應到
      案處所」，以利行為人得遵期到案繳交罰款，或對其違規
      之行為有陳述、爭執之機會。另按本條例所定罰鍰之處罰
      ，受處罰人接獲違反道路交通管理事件通知單後，於十五
      日內得不經裁決，逕依第九十二條第三項之罰鍰基準規定
      ，向指定之處所繳納結案；不符舉發事實者，應於十五日
      內，向處罰機關陳述意見；其不依通知所定期間前為指定
      處所聽候裁決，且未依規定期限繳納罰鍰結案或向處罰機
      關陳述意見者，處罰機關得逕行裁決之，處罰條例第九條
      第一項定有明文。可知，舉發單位於舉發通知單上所應記
      載之「應到案日期」，應係以受處罰人接獲該通知單之翌
      日起算十五日為準。查本件舉發通知單上所記載之違規時
      間為九十七年三月六日上午八時五十五分，應到案日期則
      為九年三月三日，而注意事項欄內第六點則記載：「不符
      舉發者，應於接獲本單十五日內，向處罰機關陳述」，此
      有異議人所提出之臺北市政府警察局北市警交字第ＡＥＷ
      五九九一八八號舉發違反道路交通管理事件通知單（交被
      通知人收執聯）影本一紙附卷可參，而本件違規事實係經
      員警當場舉發而開立通知單與異議人，則依該通知單注意
      事項欄內第六點之記載，異議人即可推知，本件應到案日
      期應係九十七年三月二十一日甚明。次查，本件舉發單位
      即臺北市政府警察局中正第一分局於發現本件舉發單上關
      於應到案日期之記載有誤後，遂於九十七年三月十一日發
      文通知異議人，告知本件應到案日期係九十七年三月二十
      六日，及副本抄送處罰機關臺南監理站等情，亦有台北市
      政府警察局中正第一分局違反道路交通管理事件通知單更
      正通知單一紙附卷足憑，該更正通知單上就應到案日期之
      「二十六」雖略有塗改之痕跡，但字跡仍屬清晰可見並無
      使人無法辨識而有混淆誤認之虞。顯見，舉發單位已將應
      到案日期更正，並將應到案處所清楚告知異議人甚明。又
      查，原處分機關雖經舉發單位通知更正應到案日期，然原
      處分機關所為之裁決處分上所記載之舉發通知單到案日期
      仍係九十七年三月二十一日而未更正為九十七年三月二十
      六日，及異議人已於九十七年三月十八日繳納罰鍰六百元
      完畢等情，業有交通部公路總局嘉義區監理所臺南監理站
      嘉監南字第裁七四－ＡＥＷ五九九一八八號違反道路交通
      管理事件裁決書及交通部公路總局自行收納款項收據各一
      紙存卷佐參，而依違反道路交通管理事件統一裁罰基準表
      所示，違反道路交通管理處罰條例第四十八條第一項第二
      款而於期限內繳納或到案聽候裁決者，一律處罰鍰六百元
      。則舉發單位在舉發通知單上關於應到案日期及應到案處
      所之記載或有不詳盡之處，而使異議人於接獲舉發通知單
      時無法立即明瞭，惟其事後已以更正通知單通知異議人及
      原處分機關，且縱使原處分機關所為之裁決處分並未依舉
      發機關之通知而更正應到案日期，然異議人亦僅繳納最低
      額之罰鍰，並未因此行政程序作業上之疏漏，使異議人需
      依道路交通管理事件統一裁罰基準表之規定繳納較高額之
      罰鍰而有損及異議人權益之情形，從而，異議人就此部分
      所辯尚不足採。
（三）另查，本件違規事實發生地點即台北市○○路、襄陽路口
      機車兩段式左轉之交通標線與標誌，係於九十三年二月二
      十七日所設置，標線內容係依道路交通標誌標線號誌設置
      規則第一百九十一條所繪設等情，業有臺北市交通管制工
      程處九十七年五月二十一日北市交工程字第０九七三二０
      九０三００號函附卷可稽，可證上開路段採行機車兩段式
      左轉之方式，已行之有年，被告辯稱該處係新規劃為兩段
      式左轉云云，自不足採。
（四）綜上所述，原處分機關以異議人違規事實明確，依照處罰
      條例第四十八條第一項第二款、第六十三條第一項第一款
      之規定，裁處異議人罰鍰六百元，並記違規點數一點，核
      無不當，本件異議人之異議為無理由，應予駁回。
五、據上論結，應依道路交通管理處罰條例第八十七條第二項，
    道路交通案件處理辦法第十九條，裁定如主文。
中    華    民    國    97    年    6    月    18    日
                  交通法庭法  官  鍾邦久
以上正本證明與原本無異。
如不服本裁定應於送達後5日內向本院提出抗告狀。
                          書記官  蔡明峰
中    華    民    國    97    年    6    月    18    日


司法院資訊處製作；財團法人民間司法改革基金會備份。
